【裁判字號】    98,消債更,631
【裁判日期】    980810
【裁判案由】    聲請更生程序
【裁判全文】
臺灣高雄地方法院民事裁定           98年度消債更字第631號
聲  請  人  甲○○
上列聲請人因消費者債務清理事件聲請更生，本院裁定如下：
    主  文
聲請人甲○○自中華民國九十八年八月十日下午五時起開始更生
程序。
命司法事務官進行本件更生程序。
    理  由
一、聲請意旨略以：聲請人有不能清償債務之情事，於消費者債
    務清理條例施行前，曾依中華民國銀行公會會員辦理消費金
    融案件無擔保債務協商機制，與金融機構達成分期還款協議
    ，同意自民國95年9 月起、分80期、利率0%、每月繳納新臺
    幣（下同）17,721元之方式償還欠款，聲請人為求降低高額
    循環利息以清償債務，遂允諾此協商條件，然聲請人每月薪
    資僅17,280元，扣除協商金額後已無法維持最低基本生活開
    銷，聲請人於收入不足之情況下，仍勉力還款至96年11月始
    毀諾，非聲請人惡意違約，實係具有不可歸責之事由，致履
    行顯有重大困難，爰向法院聲請更生等語。
二、按債務人不能清償債務或有不能清償之虞者，得依消費者債
    務清理條例所定更生程序，清理其債務；債務人無擔保或無
    優先權之債務總額未逾12,000,000元者，於法院裁定開始清
    算程序或宣告破產前，得向法院聲請更生；債務人對於金融
    機構因消費借貸、自用住宅借款、信用卡或現金卡契約而負
    債務，在聲請更生或清算前，應提出債權人清冊，以書面向
    最大債權金融機構請求協商債務清償方案，並表明共同協商
    之意旨；債務人與金融機構協商成立者，不得聲請更生，但
    因不可歸責於己之事由，致履行顯有重大困難者，不在此限
    ；本條例施行前，債務人依金融主管機關協調成立之中華民
    國銀行公會會員，辦理消費金融案件無擔保債務協商機制與
    金融機構成立之協商，準用前項之規定，消費者債務清理條
    例第3 條、第42條第1 項、第151 條第1 項、第5 項、第6
    項分別定有明文。是債務人如在本條例實施前，已與金融機
    構成立無擔保債務協商，即應由債務人按其協商條件履行，
    除非係因不可歸責於己之事由致履行顯有重大困難，始得准
    許債務人依本條例規定聲請更生或清算，以避免債務人任意
    毀諾已成立之協商，濫用更生或清算之債務清理程序。而審
    酌有無不可歸責於己之事由致履行顯有重大困難之情形，應
    非專指於協商成立後有無發生情事變更而言（即純依協商當
    時與協商成立後之因素判斷），尚可能包括協商當時已存在
    之情形，例如依協商當時債務人之資產或收入狀況，根本無
    從期其依協商條件履行或無從期其長期履行，卻因情況特殊
    而仍協商成立之情形而言，在此種情形下，債務人應非惡意
    違背原先協議，尚不至肇致道德危險，仍得容許債務人選擇
    以重建型之更生程序或清算型之清算程序清理其債務，藉以
    妥適調整債務人與債權人及其他利害關係人間之權利義務關
    係，保障債權人獲得公平受償，並謀求消費者經濟生活之重
    建復甦機會。
三、經查：本件聲請人於消費者債務清理條例施行前，曾依中華
    民國銀行公會會員辦理消費金融案件無擔保債務協商機制之
    規定申請債務協商，並與各參與協商之債權銀行達成分期還
    款協議，同意自95年9 月起，分80期，利率0 ，每月10日以
    17,721元依各債權銀行債權金額比例清償各項債務，至全部
    清償為止，並由聲請人向最大無擔保債權銀行台新國際商業
    銀行繳款，現為毀諾狀態等情節，有協議書、無擔保債務還
    款計畫書及財團法人金融聯合徵信中心當事人綜合信用報告
    附卷可參。而聲請人於95、96、97年度之所得總額分別為19
    8,000 元、202,680 元、207,360 元，平均每月所得分別為
    16,500元、16,890元、17,280元，並無其他財產登記資料，
    有財政部高雄市國稅局綜合所得稅各類所得資料清單、財政
    部高雄市國稅局財產歸屬資料清單及各類所得扣繳暨免扣繳
    憑單在卷可按。如以聲請人之每月收入扣除內政部所公布98
    年度高雄市每人每月最低生活費11,309元後，餘額顯已無力
    負擔每月協商金額之攤還，堪認其有不能清償債務之情事。
    聲請人曾於95年間依中華民國銀行公會會員辦理消費金融案
    件無擔保債務協商機制申請債務協商成立，其於協商成立當
    時之每月收入與協商攤還金額並不相當，雖無事證可認聲請
    人有遭受強暴、脅迫、詐欺或其他不法情事致違背自己意願
    而與債權銀行成立協商，然考量協商當時之主客觀情況，進
    行協商之債務人一般而言應係居於劣勢，少有實質討價還價
    之協議空間，僅為爭取利息減少或分期清償之些許優惠而同
    意。揆諸前開說明，本件應認聲請人有不能清償債務之情事
    ，且係因不可歸責於己之事由致履行顯有重大困難。此外聲
    請人復查無消費者債務清理條例第6 條第3 項、第8 條或第
    46條各款所定駁回更生聲請之事由存在，其聲請更生為有理
    由，應予准許。
四、依消費者債務清理條例第45條第1 項、第16條第1 項前段，
    裁定如主文。
中    華    民    國    98    年    8     月    10    日
                          鳳山簡易庭  法  官  譚德周
上為正本係照原本作成。
本件不得抗告。
本裁定已於民國98年8月10日下午5時公告
中    華    民    國    98    年    8     月    10    日
                                      書記官  周麗珍


司法院資訊處製作；財團法人民間司法改革基金會備份。
